【裁判字號】    99,上訴,2481
【裁判日期】    991224
【裁判案由】    毒品危害防制條例
【裁判全文】
臺灣高等法院臺中分院刑事判決        99年度上訴字第2481號
上  訴  人
即  被  告  李志強
上列上訴人因毒品危害防制條例案件，不服臺灣臺中地方法院99
年度訴字第2663號中華民國99年10月29日第一審判決（起訴案號
：臺灣臺中地方法院檢察署99年度毒偵字第2676號），提起上訴
，本院判決如下：
    主  文
上訴駁回。
    理  由
一、按刑事訴訟法第350條、第361條、第362條、第367條規定，
    不服地方法院之第一審判決而上訴者，須提出上訴書狀，並
    應敘述具體理由，為上訴必備之程式；其所提出之書狀未敘
    述上訴理由，或僅曾以言詞陳述上訴理由者，均應於上訴期
    間屆滿後20日內補提理由書於第一審法院。第一審法院經形
    式審查，認逾期未補提上訴理由者，應定期間先命補正；逾
    期未補正者，為上訴不合法律上之程式，應以裁定駁回。倘
    已提出上訴理由，但所提非屬具體理由者，則由第二審法院
    以上訴不合法律上之程式，判決駁回。而所謂具體理由，必
    係依據卷內既有訴訟資料或提出新事證，指摘或表明第一審
    判決有何採證認事、用法或量刑等足以影響判決本旨之不當
    或違法，而構成應予撤銷之具體事由，始克當之（例如：依
    憑證據法則具體指出所採證據何以不具證據能力，或依憑卷
    證資料，明確指出所為證據證明力之判斷如何違背經驗、論
    理法則）；倘僅泛言原判決認定事實錯誤、違背法令、量刑
    失之過重或輕縱，而未依上揭意旨指出具體事由，或形式上
    雖已指出具體事由，然該事由縱使屬實，亦不足以認為原判
    決有何不當或違法者（例如：對不具有調查必要性之證據，
    法院未依聲請調查亦未說明理由，或援用證據不當，但除去
    該證據仍應為同一事實之認定），皆難謂係具體理由，俾與
    第二審上訴制度旨在請求第二審法院撤銷、變更第一審不當
    或違法之判決，以實現個案救濟之立法目的相契合，並節制
    濫行上訴（最高法院97年度臺上字第892 號判決意旨參照）
    。又理由是否具體，則屬第二審法院審查之範圍，不在命補
    正之列，亦即上訴書狀已記載理由，並有具體之敘述時，其
    上訴既屬合法，第二審法院固應就其理由之是否可取，為實
    體之審理及判斷；如認其上訴書狀雖記載理由，但並未具體
    敘述時，則無須再命補正，可逕認其上訴不合法，以判決駁
    回之（最高法院97年度臺上字第6485號、99年度臺上字第35
    01號判決意旨參照）。
二、本案上訴人即被告李志強（下稱被告）不服原審判決提起上
    訴，其上訴狀所載理由略以：被告僅有施用甲基安非他命，
    至尿液中檢驗出嗎啡及可待因陽性反應，乃因被告予3 位施
    用海洛因之友人在密閉房間內打麻將所致，被告為求輕判，
    於原審始坦承以香菸施用海洛因；又被告因施用毒品經觀察
    、勒戒執行完畢5 年後再犯，即不應對被告直接起訴判刑，
    爰請撤銷原判決，從輕量刑云云。
三、按施用第一、二級毒品為犯罪行為，毒品危害防制條例第10
    條定有處罰明文。故施用第一、二級毒品者，依前揭規定本
    應科以刑罰。惟基於刑事政策，對合於一定條件之施用者，
    則依同條例第20條、第23條之規定，施以觀察、勒戒及強制
    戒治之保安處分。又毒品危害防制條例於92年7月9日修正公
    布，自93年1月9日施行，其中第20條、第23條將施用毒品之
    刑事處遇程序，區分為「初犯」及「5年內再犯」、「5年後
    再犯」。依其立法理由之說明：「初犯」，經觀察、勒戒或
    強制戒治後，應為不起訴處分或不付審理之裁定；經觀察、
    勒戒或強制戒治執行完畢釋放後，「5 年內再犯」者，因其
    再犯率甚高，原實施之觀察、勒戒及強制戒治既已無法收其
    實效，爰依法追訴或裁定交付審理。至於經觀察、勒戒或強
    制戒治執行完畢釋放後，「5 年後再犯」者，前所實施之觀
    察、勒戒或強制戒治已足以遮斷其施用毒品之毒癮，為期自
    新及協助其斷除毒癮，仍適用「初犯」規定，先經觀察、勒
    戒或強制戒治之程序。從而依修正後之規定，僅限於「初犯
    」及「5 年後再犯」二種情形，始應先經觀察、勒戒或強制
    戒治程序。倘被告於5 年內已再犯，經依法追訴處罰，縱其
    第3次（或第3次以上）再度施用毒品之時間，在初犯經觀察
    、勒戒或強制戒治執行完畢釋放5年以後，已不合於「5年後
    再犯」之規定，且因已於「5 年內再犯」，顯見其再犯率甚
    高，原實施觀察、勒戒或強制戒治，已無法收其實效，即應
    依該條例第10條處罰（最高法院97年度第5 次刑事庭會議決
    議參照）。次按刑罰之量定，屬法院自由裁量之職權行使，
    應審酌刑法第57條所列各款事由及一切情狀，為酌量輕重之
    標準，並非漫無限制；量刑輕重係屬事實審法院得依職權自
    由裁量之事項，苟已斟酌刑法第57條各款所列情狀而未逾越
    法定刑度，不得遽指為違法；且在同一犯罪事實與情節，如
    別無其他加重或減輕之原因，下級審量定之刑，亦無過重或
    失輕之不當情形，則上級審法院對下級審法院之職權行使，
    原則上應予尊重（最高法院72年臺上字第6696號、75年臺上
    字第7033號判例及85年度臺上字第2446號判決意旨參照）。
四、原審業以簡式判決引用起訴書之方式，說明被告於89年間因
    施用第二級毒品，經法院裁定送觀察、勒戒執行完畢後，於
    5 年內再因施用第一級、第二級毒品，經法院裁定送強制戒
    治，是本件被告上開施用毒品犯行，距其初犯經觀察、勒戒
    執行完畢之釋放日，雖已逾5 年，惟其既於上述觀察、勒戒
    執行完畢後5 年內，又再犯施用毒品案件，顯見先前所實施
    之觀察、勒戒，尚不足遮斷其施用毒品之毒癮，揆諸毒品危
    害防制條例第20條、第23條的立法理由，其本件犯行既非屬
    該條例第20條第3項所定「5年後再犯」之情形，自應逕行追
    訴。且查被告於原審準備程序及審理中均已坦承施用第一、
    二級毒品，並供稱其係將海洛因置入香菸內以抽煙之方式施
    用第一級毒品，酌以被告之尿液經檢驗結果，呈嗎啡陽性反
    應（2277ng/ml），遠高於300ng/ml檢驗標準濃度7倍之多（
    見警卷第33頁），益見被告絕非係因吸食二手煙使然，其所
    辯自不足採。原審以被告施用第一級毒品海洛因、第二級毒
    品甲基安非他命罪證明確，審酌被告曾有施用第一、二級毒
    品，經法院裁定送觀察勒戒、強制戒治，及竊盜等前科，及
    犯後坦承犯行等情狀，原審顯係本於被告之責任為基礎，並
    已具體斟酌刑法第57條所列情形而為量定，未有偏執一端而
    有失之過重之情事。是依上開最高法院判決、決議意旨，即
    不得遽指為違法。原審量處有期徒刑7月、3月，並定應執行
    刑為有期徒刑9月，實無過重之情形。
五、綜上所述，本院依形式上觀察認原審判決認事用法並無違法
    或不當之處，量刑亦屬妥適，被告上訴理由並未依據卷內既
    有訴訟資料或提出新事證，指摘或表明第一審判決有何採證
    認事、用法或量刑等足以影響判決本旨之不當或違法，而構
    成應予撤銷之具體事由，自非屬得上訴第二審之具體理由。
    依上揭法律規定及判決意旨，被告提起之第二審上訴不合法
    律上程式，爰不經言詞辯論，判決駁回上訴。
據上論斷，應依刑事訴訟法第367條前段、第372條，判決如主文
。
中    華    民    國    99    年    12    月    24    日
            刑事第三庭  審判長法  官  王  增  瑜
                              法  官  廖  柏  基
                              法  官  唐  光  義
以上正本證明與原本無異。
施用第一級毒品部分得上訴。
施用第二級毒品部分不得上訴。
如不服本判決應於收受送達後十日內向本院提出上訴書狀，其未
敘述上訴理由者，並得於提起上訴後十日內向本院補提理由書（
均須按他造當事人之人數附繕本）「切勿逕送上級法院」。
                              書記官  呂  安  茹
中    華    民    國    99    年    12    月    24    日

司法院資訊處製作；財團法人民間司法改革基金會備份。
